臺灣臺北地方法院民事判決　　　　　　 93年度勞訴字第100號
原　　　告　乙○○
訴訟代理人　吳啟孝律師
複代理人　　丙○○
　　　　　　　　　　　　室
　　　　　　范惇律師
被　　　告　厚利貿易股份有限公司
法定代理人　甲○○
訴訟代理人　趙興偉律師
複代理人　　趙懷琪律師
上列當事人間請求給付資遣費事件，本院於民國九十四年三月三
日言詞辯論終結，判決如下：
    主    文
原告之訴及假執行之聲請均駁回。
訴訟費用由原告負擔。
    事實及理由
一、原告主張：其自民國（下同）75年2月1日起任職於被告厚利
    股份有限公司（下稱厚利公司），擔任會計課長職務，前因
    被告於90年1月將其職務由課長轉為專員，進而於90年6月片
    面違法將其開除，經其提起確認僱傭關係存在之訴，案經本
    院於92年1月10 日判決被告敗訴後，因被告未上訴全案確定
    （下稱前訴訟），其與被告厚利公司間之僱傭關係仍存在，
    其遂於92年2月17 日返回被告公司上班。然其復職後，被告
    公司竟以其原所任職之單位已不存在為由，要求其與公司營
    業助理一同參加考試（其原為課長之職），歷經兩次考試後
    ，被告提出兩項與其先前於被告公司所擔任之工作性質（會
    計課、總務課）完全不同之工作（即一為厚利產品專業講師
    ，一為天薈公司行銷專員），要求其二中擇一，其無論選擇
    何項工作，皆需接受職前教育訓練，其於無奈之餘接受產品
    專業講師一職，然被告之調職除將其由內勤轉外勤、靜態轉
    動態、事務職轉技術職外，被告對於其之調職後訓練、考核
    、工作內容、申誡處罰等，皆已明顯變更其從事之內勤工作
    之勞動條件，且對其造成嚴重之生活上不利益，顯係出於嫌
    惡報復，欠缺業務上之必要性而屬雇主之權利濫用，基此，
    其遂於93年3月23 日向台北市勞工局提出申訴，要求被告恢
    復原職並說明申誡及不准假之原因，由台北市勞工局於93年
    4月15 日召開勞資爭議協調會協調，被告代理人同意將其意
    見攜回請示於七日內回覆，惟遲未見被告之回覆，被告亦未
    改善或調整其工作內容，或對於記申誡、曠職乙事提出說明
    ，其不得已遂於93年4月22 日依勞動基準法（下稱勞基法）
    第14條第1項第6款「雇主違反勞動契約或勞工法令之規定，
    致有損害勞工權益之虞」之規定為由，發存證信函表示終止
    兩造間之勞動契約，並要求被告給付資遣費，惟未為被告所
    接受，爰依勞基法第14條第1項第6款、第4 項準用同法第17
    條之規定，請求被告給付資遣費新台幣（下同） 1,335,170
    元，即依其之年資自75年2月1日起至93年4月22 日止共18年
    又2 個月22天，依勞基法第17條之規定，計算資遣費之年資
    為18年又3個月，而其每月平均工資為73,160 元，故請求資
    遣費1,335,170元（計算式：73,160×18.25=1,335,170）。
    並聲明：（一）被告應給付原告1,335,170 元，及自起訴狀
    繕本送達翌日即93年6月4日起至清償日止，按年息百分之五
    計算之利息。（二）原告願供擔保，請准宣告假執行。
二、被告則以：伊所為之調職，於事前已徵得原告之同意，亦出
    於公司營運上之需要，並非權利濫用，且原告同意選擇決定
    擔任厚利產品專業講師新職，職務調動並未違反其意願自對
    之生效，受變更後勞動契約內容拘束，然原告嗣經過一年於
    93年4月23 日起不到職上班，伊乃發函通知原告應即返回公
    司上班，均為原告不爭執，但原告仍不到班履行勞務，未至
    公司請假、或有何正當理由，亦或舉證證明伊公司有故意不
    受領其提出之勞務給付，則原告之行為已構成勞動基準法第
    12條第1項第6款之事由，伊據此主張原告無正當理由連續曠
    職三日，於93年5月7日發函終止勞動契約，故依勞基法第18
    條第1款規定，原告不得請求給付資遣費；況依勞基法第 14
    條第2項規定：「勞工依前項第1款、第6 款規定終止契約者
    ，應自知悉其情形之日起，30日內為之。」，倘原告主張有
    勞基法第14條第1項第6款事由終止勞動契約，應遵守於30日
    之除斥期間內為之，然查，職務調動並非伊不當逼迫原告，
    或未獲得同意單方片面生調職效力，原告迄今猶未能舉證其
    在92年度受訓期間，有向伊反應或申訴教育訓練內容不足或
    不適，反而遲至93年3月23 日始向台北市勞工局申訴要求恢
    復原職等，縱或認原告至遲在申請調解前認伊有勞基法第14
    條第1項第6款情事，但原告於93年4月22 日下午始發出存證
    信函通知終止勞動契約，依據民法第95條第1項本文、第285
    條第1項及第263條規定，依法行使終止契約權之意思表示，
    應以通知到達時始發生效力，是原告發出存證信函之翌日到
    達被告時，已逾前開30日除斥期間，原告之終止契約不合法
    ，原告依勞基法第14條第4項準用第17 條之規定，請求伊給
    付資遣費於法無據等語，資為抗辯。並聲明：（一）原告之
    訴駁回。（二）如受不利判決，願供擔保，請准宣告免為假
    執行。
三、兩造不爭執之事實：
（一）原告自75年2月1日起任職於被告公司，擔任會計課長職務
      ，前因被告於90年1 月將原告職務由課長轉為專員，進而
      於90年6 月片面違法將原告開除，經原告提起確認僱傭關
      係存在之訴，案經本院於92年1月10 日判決被告敗訴確定
      （下稱前訴訟），確認原告與被告厚利公司間之僱傭關係
      仍存在。原告遂於92年2月17日返回被告公司上班。
（二）原告復職後，被告公司以原告所任職之原單位已不存在為
      由，要求原告與公司營業助理一同參加考試，歷經兩次考
      試後，被告提出兩項與原告先前於被告公司所擔任之工作
      性質（會計課、總務課）完全不同之工作（即一為厚利產
      品專業講師，一為天薈公司行銷專員），要求原告二中擇
      一，原告無奈接受產品專業講師一職。
（三）原告主張被告之調職除將其由內勤轉外勤、靜態轉動態、
      事務職轉技術職外，被告對於其之調職後訓練、考核、工
      作內容、申誡處罰等，皆已明顯變更其從事之內勤工作之
      勞動條件，且對其造成嚴重之生活上不利益，顯係出於嫌
      惡報復，欠缺業務上之必要性而屬雇主之權利濫用，而於
      93 年3月23日向台北市勞工局提出申訴，要求被告恢復原
      職並說明申誡及不准假之原因，由台北市勞工局於93年 4
      月15日召開勞資爭議協調會協調，被告代理人同意將原告
      意見攜回請示於七日內回覆，而原告因遲未見被告之回覆
      ，被告亦未改善或調整其工作內容，或對於記申誡、曠職
      乙事提出說明，遂於93年4月22日以雇主有勞基法第14 條
      第1項第6款之規定即違反勞動契約或勞工法令之規定，致
      有損害勞工權益之虞為由，發存證信函表示終止兩造間之
      勞動契約，並要求被告給付資遣費，惟為被告所拒絕。
（四）被告則認伊所為之調職，於事前已徵得原告之同意，亦出
      於公司營運上之需要，並非權利濫用，且原告同意選擇決
      定擔任厚利產品專業講師新職，職務調動並未違反其意願
      自對之生效，受變更後勞動契約內容拘束，然原告嗣經過
      一年於93年4月23 日起不到職上班，乃發函通知原告應即
      返回公司上班，但原告仍不到班履行勞務，未至公司請假
      、或有何正當理由，亦或舉證證明伊公司有故意不受領其
      提出之勞務給付，以原告之行為已構成勞動基準法第12條
      第1項第6款之事由，據此主張原告無正當理由連續曠職三
      日，於93年5月7日發函終止勞動契約。
（五）原告於92年2月17日返回被告公司上班後，曾於92年 11月
      起申請留職停薪，至93年2月2日始再復職。
（六）對於原告之年資自75年2月1日起至93年4月22日止共18年
      又2個月22天，每月平均工資為73,160元，被告不爭執。
四、得心證之理由：
    本件經本院於93年11月9日當庭整理爭點為「原告於93年4月
    22日始發函向被告表示終止僱傭契約有無逾30日除斥期間？
    」及「被告於92年5月間對原告所為之調職是否合法？」，
    經查：
（一）按有左列情形之一者，勞工得不經預告終止契約：六雇主
      違反勞動契約或勞工法令，致有損害勞工權益之虞者。勞
      基法第14條第1項第6款固有明定。惟勞工依前項第6 款規
      定終止契約者，應自知悉其情形之日起，三十日內為之。
      同條第2項亦有明定。而該項所定之30 日期間為除斥期間
      之性質，即期間一經過即發生失權之效果。
（二）原告主張被告之調職除將其由內勤轉外勤、靜態轉動態、
      事務職轉技術職外，對於其之調職後訓練、考核、工作內
      容、申誡處罰等，皆已明顯變更其從事之內勤工作之勞動
      條件，且對其造成嚴重之生活上不利益，係出於嫌惡報復
      ，欠缺業務上之必要性而屬雇主之權利濫用等語，然為被
      告所否認，並以伊公司之調職命令，事前已徵詢原告之意
      願並得其同意，嗣原告於就任新職一年後拒絕提供勞務，
      伊以原告無故曠職三日而終止勞動契約，於法並無不合，
      蓋關於雇主之調職命令，不論其性質究採合意說、特約說
      或勞動契約說等理論，凡經徵得勞工之同意，即對其發生
      效力，具有拘束力，原告在92年2 月回到伊公司上班，因
      原職營業情報收集執行專員經裁撤，而後伊於同年 5月底
      6 月初提出並經原告同意選擇決定擔任厚利產品專業講師
      新職，職務調動並未違反其意願自對之生效，受變更後勞
      動契約內容拘束等語為辯。
（三）查，被告係於原告92年2月17 日返回被告公司上班後，因
      原告原任職務即營業情報收集執行專員經裁撤為由，而要
      求原告與公司營業助理一同參加考試，歷經兩次考試後，
      被告並提出兩項與原告先前於被告公司所擔任之工作性質
      （會計課、總務課）完全不同之工作（即一為厚利產品專
      業講師，一為天薈公司行銷專員），要求原告二中擇一等
      情，雖為被告所不否認。惟勞基法並不禁止雇主於勞工復
      職後，經該勞工同意後調整該勞工之職務。而查，原告復
      職後，其原任職務即營業情報收集執行專員既經裁撤，為
      原告所不否認，則被告自非不得調整原告之職務。而被告
      乃於92年 5月底提出兩項工作，並經原告同意選接受其中
      之厚利產品專業講師一職等情，亦為原告所不爭執，核其
      職務調動之過程並未違反原告意願，且原告亦自認被告有
      提供原告必要之受訓課程，及教育訓練等，亦難認被告有
      何明顯之不法，自應認該項調職已對兩造均發生效力，而
      受變更後勞動契約內容之拘束。原告之主張已嫌無據。
（四）況查，縱認被告之上開調職行為不合法，而有勞基法第14
      條第1項第6款之終止勞動契約事由，惟查，原告係主張被
      告係於92年5 月間即對其為上開調職行為（縱依被告所自
      陳則係於92年5月底、6月初調職，見本院卷二第24頁），
      原告自於該時起即已知悉被告之此一調職行為，則依上開
      規定及被告所自陳之時間，原告至遲亦應於92年7月11 日
      前向被告為終止勞動契約之意思表示，惟原告卻遲至93年
      3 月23日始向台北市勞工局申訴要求恢復原職等，並遲至
      93 年4月22日始以存證信函通知被告終止勞動契約，顯已
      逾上開30日除斥期間，原告之終止契約即不合法。
（五）原告雖主張被告違法調職的狀態在繼續中，其終止權仍繼
      續發生云云。惟查，被告對原告之調職行為已對兩造發生
      效力，業據論述如上。且被告僅有上開之該次調職行為，
      該次調職行為在原告同意選定擔任厚利產品專業講師一職
      時，即已完成，原告亦於當時即已知悉該調職行為，此與
      勞工如有連續曠職情形時，雇主之終止權係繼續發生者，
      並不相同，原告上開所稱顯有誤會，並無可取。
（六）查，原告復職後，被告公司以原告所任職之原單位已不存
      在為由，要求原告與公司營業助理一同參加考試，歷經兩
      次考試後，被告雖提出兩項與原告先前於被告公司所擔任
      之工作性質（會計課、總務課）完全不同之工作（即一為
      厚利產品專業講師，一為天薈公司行銷專員），要求原告
      二中擇一，惟原告嗣既選擇接受產品專業講師一職，顯已
      同意調職，並已知悉所調職之工作內容，自應受該調職合
      意之拘束。然原告嗣經過約一年後始於93年3月 23日以被
      告之調職不合法為由，向主管機關申請調解，並於93年 4
      月22日以存證信函終止僱傭契約，亦因已逾除斥期間而不
      生終止效力，則原告自93年4月 23日起不到職上班，經被
      告公司發函通知其應即返回被告公司上班，此亦為原告不
      爭執，惟原告仍不到班履行勞務之給付，亦未向被告請假
      、或有何正當理由無須上班，或被告公司有何故意不受領
      其提出之勞務給付，被告以原告無正當理由連續曠職三日
      ，據此主張原告之行為已構成勞基法第12條第1項第6款之
      事由，於93年5月7日發函終止勞動契約，自屬有據。
五、綜上所述，原告以被告之上開調職行為不合法，依勞基法第
    14條第1項第6款規定，於93年4月22 日以存證信函通知被告
    終止勞動契約，已逾30日除斥期間，原告之終止契約不合法
    ，既經論述如上，其自不得依同法第14條第4項準用第 17條
    規定，請求被告給付資遣費；而被告以原告自93年4月23 日
    起不到職上班，經被告發函通知原告應即返回伊公司上班，
    原告仍不到班履行勞務之給付，亦未向被告請假、或有何正
    當理由無須上班，或被告有何故意不受領其提出之勞務給付
    ，自屬無正當理由連續曠職三日以上，被告依勞基法第12條
    第1項第6款之規定，於93年5月7日發函原告終止勞動契約，
    則屬有據，依據勞基法第18條第 1款規定，原告亦不得請求
    給付資遣費。從而，原告主張依勞基法第14條第 4項準用同
    法第17條之規定，請求被告給付資遣費1,335,170 元，及加
    計自起訴狀繕本送達翌日（即93年6月4日）起至清償日止，
    按年息百分之五計算之利息，為無理由，不應准許。
六、原告受敗訴判決，其假執行之聲請即失所依據，應併予駁回
    。
七、因本案事證已臻明確，兩造其餘主張陳述及所提之證據，均
    毋庸再予審酌，附此敘明。
八、訴訟費用負擔之依據：民事訴訟法第78條。
中　　華　　民　　國　　94　　年　　3 　　月　　17　　日
                  勞工法庭    法    　官　張明輝
以上正本係照原本作成
如對本判決上訴，須於判決送達後20日內向本院提出上訴狀
中　　華　　民　　國　　94　　年　　3 　　月　　18　　日
                  　　　　　　法院書記官　周其祥
